【裁判字號】    99,再,3
【裁判日期】    991126
【裁判案由】    再審之訴
【裁判全文】
臺灣苗栗地方法院民事裁定                 99年度再字第3號
再審原告    張智倫
再審被告    元大商業銀行股份有限公司
法定代理人  顏慶章
上列當事人間請求再審之訴事件，再審原告對於民國96年5 月29
日本院96年度促字第7364號確定支付命令提起再審之訴，本院裁
定如下：
    主  文
再審之訴駁回。
再審訴訟費用由再審原告負擔。
    理  由
一、再審意旨略以：
（一）再審原告前與再審被告間清償債務事件，經本院96年5 月
      29日96年度促字第7364號支付命令確定在案，命再審原告
      與訴外人王嘉君連帶償還再審被告新臺幣（下同）738,71
      6 元及其利息、違約金等。上開支付命令於96年間送達再
      審原告後，再審原告認為既擔當王嘉君之連帶保證人，自
      然對該支付命令之內容未聲明異議，故支付命令業經確定
      。惟再審原告於民國99年9 月15日收到再審被告傳真之「
      95年度銀行公會債務協商/ 前置協商毀諾後個別協商一致
      性方案協議書」，要求再審原告於文件上簽名同意擔當協
      議保證人，再審原告赫然發現文件上註明王嘉君與再審被
      告早在95年間協議延期清償，卻未徵得再審原告之同意。
      經再審原告洽詢再審被告及王嘉君上開情事，其2 人均不
      否認，嗣後再取得王嘉君與再審被告之協議書，確認其於
      95年6 月2 日已達成延期清償之協議，期間自95年7 月起
      ，分120 期（10年），至105 年6 月到期。
（二）按民法第755 條規定：就定有期限之債務為保證者，如債
      權人允許主債務人延期清償時，保證人除對於其延期已為
      同意外，不負保證責任。再依最高法院50年台上字第1470
      號判例要旨：就定有期限之債務為保證者，如債權人允許
      主債務人延期清償時，保證人除對於延期已為同意外，不
      負保證責任，固為民法第755 條所明定。但約定保證人於
      一定期間內為保證者，則在此一定期間內所發生之債務，
      如債權人允許主債務人延期清償，而所延展之清償期仍在
      該一定期間內者，保證人自不得援引前開法條，而主張不
      負保證責任。本件原借款期間自92年7 月23日至99年7 月
      23日止，王嘉君與再審被告在未徵得再審原告之同意下，
      自行於95年6 月2 日達成延期之協議，而其延期清償所延
      展之清償期又逾原保證之「一定期間」之外，故依據上開
      規定及最高法院見解，再審原告於95年6 月2 日起已無須
      負擔保證責任。
（三）銀行公會於95年設計「消費金融案件無擔保債務協商機制
      」時，亦注意到上開法律規定，故其制訂之「消費金融案
      件無擔保債務協商申請書」內容第7 條即規定：本人申請
      協商之債務如徵有保證人者，除該徵有保證人之債權銀行
      同意，本人應於協商前恰定保證人同意協商通過之還款方
      案。且證物三之協議內容亦訂有相同之條文，由此可知再
      審被告於辦理債務協商業務時並未遵循法令作業，故其已
      喪失對再審原告連帶保證責任之追索權。再審原告於受送
      達支付命令時不知有此情事故未聲明異議，今既發現上述
      新證據，自難甘服該確定之支付命令。爰依民事訴訟法第
      496 條第1 項第13款之規定提起再審之訴，並聲明：原支
      付命令關於命債務人張智倫（即再審原告）連帶給付債權
      人（即再審被告）738,716 元及其利息、違約金、督促程
      序費用等之連帶責任均廢棄。
二、按債務人對於確定支付命令有第496 條第1 項之情形者，得
    提起再審之訴，並以原支付命令之聲請，視為起訴，民事訴
    訟法第521 條第2 項定有明文。次按再審之訴，應於30日之
    不變期間內提起。前項期間，自判決確定時起算，判決於送
    達前確定者，自送達時起算；其再審理由發生或知悉在後者
    ，均自知悉時起算，但自判決確定後已逾5 年者，不得提起
    ；再審之訴不合法者，法院應以裁定駁回之。民事訴訟法第
    500 條第1 項、第2 項、第502 條第1 項亦有明文。如再審
    原告主張其知悉再審理由在後者，應就此利己之事實負舉證
    責任，此觀同法第501 條第1 項第4 款規定「再審之訴，應
    表明再審理由及關於再審理由並遵守不變期間之證據」自明
    ，其未表明者無庸命其補正（最高法院60年台抗字第538 號
    、73年台抗字第449 號判例要旨參照），合先敘明。
三、經查，本件再審被告聲請對再審原告發支付命令事件，經本
    院核發96年度促字第7364號支付命令，再審原告收受後，未
    於收受支付命令後20日內提出異議，故該支付命令業於96年
    6 月14日即告確定，此為再審原告所自承（見本院卷第2 頁
    ），並經本院調閱96年度促字第7364號支付命令卷宗查明無
    誤。又再審原告雖主張依民事訴訟法第500 條規定，再審理
    由知悉在後時，自知悉時起算，故認未逾30日之不變期間。
    惟再審原告於起訴狀內已明白表示，其係於99年9 月15日收
    受再審被告傳真之「95年度銀行公會債務協商/ 前置協商毀
    諾後個別協商一致性方案協議書」，始知悉早在95年間再審
    被告與王嘉君間有協議延期清償之再審事由，並提出上開傳
    真資料為證（見本院卷第2 、9 頁）；果爾，則再審原告既
    於99年9 月15日已知悉該再審事由，然其遲至同年11月11日
    方提起本件再審之訴，有本院收狀章蓋於起訴狀上可稽，顯
    已逾30日之不變期間，故原告提起再審之訴為不合法，應以
    裁定駁回之。
四、據上論結，本件再審之訴為不合法，依民事訴訟法第502 條
    第1 項、第95條、第78條，裁定如主文。
中    華    民    國    99    年    11    月    26    日
                民事庭審判長法  官  宋國鎮
                            法  官  黃怡玲
                            法  官  游欣怡
以上正本係照原本作成。
如不服本裁定應於裁定送達後十日內，向本院提出抗告理由狀（
須按他造人數附具繕本），並繳納抗告裁判費新臺幣壹仟元。
                            書記官  張宏賓
中    華    民    國    99    年    11    月    26    日

司法院資訊處製作；財團法人民間司法改革基金會備份。
